【裁判字號】    92,交訴,19
【裁判日期】    920827
【裁判案由】    公共危險等
【裁判全文】
臺灣嘉義地方法院刑事判決                          九十二年度交訴字第一九號
    公  訴  人  臺灣嘉義地方法院檢察署檢察官
    被      告  丁○○
    選任辯護人  丁萬福律師
右列被告因公共危險等案件，經檢察官提起公訴（九十二年度偵字第一五○八號），
本院判決如左：
    主  文
丁○○服用酒類，不能安全駕駛動力交通工具而駕駛，處有期徒刑伍月；又駕駛動力
交通工具肇事，致人受傷而逃逸，處有期徒刑壹年肆月；應執行有期徒刑壹年捌月，
緩刑伍年。
    事  實
一、丁○○於民國（下同）九十二年二月二十一日下午飲酒後，明知汽車駕駛人服用
    酒類後，其吐氣所含酒精成份超過每公升零點五五毫克以上，不能安全駕駛動力
    交通工具，竟仍於同日晚間六時十五分許，駕駛車牌號碼８Ｍ─六五八二號自小
    客車自小客車，搭載表弟乙○○，沿嘉義縣布袋鎮○○路由東向西方向行駛，途
    經該路二七九號前，適有丙○○騎乘車牌號碼ＦＷ５─八五三號重機車，沿上海
    路由西向東方向駛來，兩車對撞，致丙○○人車倒地，造成丙○○受有右髖臼骨
    折、左股骨骨折、左取骨骨折及右四、五、六肋骨骨折等之傷害（過失傷害部分
    未據告訴）。詎丁○○於肇事後，竟未停車察看救助傷患，反而駕車逃逸，駛回
    距離事故現場約五百公尺之嘉義縣布袋鎮○○路一二○巷一弄三號家中；嗣嘉義
    縣警察局布袋分局布袋派出所巡佐戊○○、警員甲○○據報駕駛警車沿路追捕，
    旋於同日時三十三分許，在丁○○之前揭住處前，發現停放疑似肇致前揭事故之
    自小客車，經下車查問，丁○○於職司偵查犯罪之前揭員警知悉其為車禍肇事者
    之前，主動告知員警其為肇事之駕駛人，承認駕車逃逸，並接受偵訊（然未告知
    其有飲酒之事實），經警施以呼氣酒精濃度測試，結果其呼氣酒精濃度值高達每
    公升一點零七毫克，亦查知其飲酒駕車之情。
二、案經嘉義縣警察局布袋分局報請臺灣嘉義地方法院檢察署檢察官偵查起訴。
    理  由
一、訊據被告丁○○對於前揭酒醉駕車、發生車禍致被害人丙○○受傷後，旋即駕車
    離開現場返家等情承認不諱（見本院九十一年八月十五日審判筆錄），惟矢口否
    認涉有逃逸犯行，辯稱：我與被害人發生車禍後，因我姐夫己○○就住在事故現
    場旁之上海路二八三號，我就當場下車到己○○家門口，請己○○幫我報警叫救
    護車，再離開現場云云。經查：
  (一)右揭酒醉駕車及肇事逃逸之事實，業據被告於警偵訊時承認無訛（見警卷第二頁
    至第五頁、偵卷第五頁至第六頁背面），並有員警追捕報告書、道路交通事故調
    查報告表、現場照片十一張、診斷證明書、財團法人天主教聖馬爾定醫院診斷證
    明書、呼氣酒精濃度測試紙及嘉義縣警察局舉發違反道路交通管理事件通知單等
    件在卷可稽（見警卷第八頁至第十九頁、第二十二頁至第二十三頁），顯見被告
    確有前揭酒醉駕車及肇事逃逸犯行無誤。
  (二)其次，(1)被告於警偵訊時，皆未辯稱：我曾當場下車請己○○幫我報警叫救護車
    云云，有被告之警偵訊筆錄在卷可稽，其後於本院審理中，被告方才突然提出此
    等辯解，是該等辯詞之真實性，甚值懷疑；且被告如已請人代為報警處理，當無
    離去現場之必要，故本院無法遽認此等辯解可採。(2)又經本院隔離訊問後，證人
    己○○到庭證稱：被告下車後有去看倒在地上之被害人後，再到我家門口跟我講
    報案的事，我太太有在門口與被告講話云云（見本院卷第五十三頁、第五十四頁
    ），而被告卻稱：我當時下車後就直接走到己○○家門口，請己○○報案，當時
    該門口只有己○○一人云云（見本院卷第四十九頁、第五十五頁、第五十六頁）
    ，是其二人對於被告下車後有無看視被害人、己○○之妻當時是否在其家門口等
    情形，陳述不一致，故本院無法採信己○○之證詞而為有利於被告之認定。因此
    ，縱然依本院卷第二十八頁所附之通話明細紀錄查詢單顯示，本件車禍發生後之
    當日晚間六時十九分三十九秒，確有門號0000000號之市內電話撥打一一
    ○報案之紀錄無訛，惟憑此尚無法認定被告當時確有下車請人報警呼叫救護車之
    情。
  (三)綜上所述，被告於警偵訊時既已承認前揭酒醉駕車及肇事逃逸之行為，而其前揭
    辯詞，又無可採，是認本件事證明確，被告前揭犯行堪予認定。
二、(1)核被告丁○○所為，係犯刑法第一百八十五條之三之飲用酒類不能安全駕駛動
    力交通工具罪及同法第一百八十五條之四之肇事逃逸罪，被告所犯上開二罪，犯
    意各別，行為態樣互殊，應予以分論併罰。又查刑法第一百八十五條之四之駕車
    肇事逃逸罪，所侵害之法益，為社會之公共安全，其立法之目的，係為促使駕駛
    人於肇事後能對被害人即時救護，以減少死傷，是該罪之成立，祇以行為人有駕
    駛動力交通工具肇事，致人死傷而逃逸之事實為已足，至行為人對於肇事有否過
    失，則非所問。(2)另者，按刑法第六十二條所規定之自首，係以犯人在犯罪未
    發覺前，向該管公務員自承犯罪，而受法律之裁判為要件。所謂未發覺，乃指犯
    罪事實未為有偵查犯罪職權之公務員發覺，或犯罪事實雖已發覺，而犯人為誰，
    尚不知者而言。而向該管公務員自承其犯罪，不以先自向該公務員告知為必要，
    即受追問時，告知其犯罪仍不失為自首（最高法院九十二年台上字第四八七號裁
    判參照）。查被告逃逸後，嘉義縣警察局布袋分局布袋派出所巡佐戊○○、警
    員甲○○立即據報駕駛警車沿路追捕，旋於同日時三十三分許，在被告之前揭住
    處前，發現停放疑似肇致前揭事故之自小客車，經下車查問，被告於職司偵查犯
    罪之前揭員警知悉其為車禍肇事者之前，主動告知員警其為肇事之駕駛人，承認
    駕車逃逸，並接受偵訊（然未告知其有飲酒之事實）等情，有前揭員警追捕報告
    書一紙可參，並經證人甲○○到庭結證屬實（見本院卷第十九頁、第二十頁），
    故被告所犯肇事逃逸罪部分應依刑法第六十二條自首之規定，減輕其刑。按自
    首者於自首後，縱又為與自首時不相一致之陳述，甚至否認犯罪，仍不能動搖其
    自首效力（最高法院八十八年度台上字第八七七號判決）。查被告於警訊時，業
    已符合自首規定之適用，縱被告於本院審理時又為否認逃逸之陳述，揆諸所引判
    決要旨，前開自首仍有自首之效力，併為說明。(3)爰審酌被告素行、品行、犯罪
    動機、手段、所生損害、犯後曾坦承之態度及於本院審理中已與被害人達成和解
    （有嘉義縣布袋鎮調解委員會調解筆錄一紙附於本院卷第五十八頁可稽）等一切
    情狀，量處如主文所示之刑，並依刑法第五十一條第五款規定合併定其應執行之
    刑。末查被告前未曾受有期徒刑以上刑之宣告，此有台灣高等法院被告全國前案
    紀錄表在卷可徵，其因一時短於思慮而觸犯刑章，經此教訓後，當知所警惕而無
    再犯之虞，所宣告之刑，本院認以暫不執行為適當，爰併予宣告緩刑五年，以啟
    自新。
據上論結，應依刑事訴訟法第二百九十九條第一項前段，刑法第一百八十五條之三、
第一百八十五條之四、第六十二條前段、第五十一條第五款、第七十四條第一款，判
決如主文。
本案經檢察官陳鈴香到庭執行職務
中      華      民    國      九十二    年     八      月   二十七      日
                        臺灣嘉義地方法院交通法庭
                                    法  官  盧  鳳  田
右正本證明與原本無異。
如不服本判決，應於判決送達後十日內向本院提出上訴狀( 應附繕本 )。告訴人或被
害人如對於本判決不服者，應具備理由請求檢察官上訴，其上訴期間之計算係以檢察
官收受判決正本之日期為準。
中      華      民    國      九十二    年     八      月   二十七      日
                                    書記官  林  秀  惠
附錄本件論罪科刑法條：
刑法第一百八十五條之四
駕駛動力交通工具肇事，致人死傷而逃逸者，處六月以上五年以下有期徒刑。
刑法第一百八十五條之三
服用毒品、麻醉藥品、酒類或其他相類之物，不能安全駕駛動力交通工具而駕駛者，
處一年以下有期徒刑、拘役或三萬元以下罰金。


司法院資訊處製作；財團法人民間司法改革基金會備份。
